【裁判字號】    88,上易,3540
【裁判日期】    891212
【裁判案由】    侵占
【裁判全文】
臺灣高等法院刑事判決                          八十八年度上易字第三五四號
    上  訴  人
    即  被  告  甲○○
    選任辯護人  葉海萍
                蘇美玲
右上訴人因侵占案件，不服臺灣桃園地方法院八十六年度自字第一五四號，中華民國
八十八年六月十五日第一審判決，提起上訴，本院判決如左：
    主  文
原判決撤銷。
甲○○連續意圖為自己不法之所有，而侵占對於業務上所持有之物，處有期徒刑貳年
，緩刑肆年。
    事  實
一、甲○○原係蘇黎世產物保險股份有限公司（原名華僑產物保險股份有限公司，民
    國八十七年十一月經主管機關核准更名登記，以下簡稱蘇黎世公司）八德服務中
    心主任，負責向保險客戶收取保險費及該服務中心各項業務之執行等業務，詎其
    竟意圖為自己不法之所有，基於概括之犯意，連續自八十三年九月間起至八十四
    年十二月間止，將其基於業務關係向保險客戶收取之保險費，共計新台幣（下同
    ）五百八十萬元（各筆保險費款項之保戶名稱、保單號碼、生效日期、應收保費
    等均詳如附表所示），悉數侵占入己，挪為己用。
二、案經自訴人蘇黎世公司向臺灣臺北地方法院提出自訴，並由臺灣臺北地方法院判
    決管轄錯誤，移送原審審理。
    理  由
一、訊據被告甲○○對於其原係蘇黎世公司八德服務中心主任，負責向保險客戶收取
    保險費及該服務中心各項業務之執行等業務，連續自八十三年九月間起至八十四
    年十二月間止，將其基於業務關係向保險客戶收取之保險費共計五百八十元侵占
    入己之事實均坦承不諱（見本院八十九年十一月二十八日筆錄），核與告訴人蘇
    黎世公司指訴被告侵占客戶繳交保險費之期間、數額等情節相符（見同上筆錄）
    ，並經證人即蘇黎世公司副總經理乙○○、蘇黎世公司新竹分公司經理廖永興、
    前財務部副理郭台發到院證述被告侵占屬實（見本院八十九年七月二十日、八月
    二日筆錄），且有逾期未收保險費明細表、保戶保單明細表（證物外放）及如附
    表所示之各筆保險費款項之保戶名稱、保單號碼、生效日期、應收保費等物附卷
    可稽，事證明確，被告犯行洵堪認定。
二、查被告甲○○原係蘇黎世公司八德服務中心主任，負責向保險客戶收取保險費及
    該服務中心各項業務之執行等業務，其將業務上持有之保險費侵占入己，核其所
    為，係犯刑法第三百三十六條第二項之業務侵占罪。其先後多次犯行，時間緊接
    ，犯罪構成要件相同，顯係基於概括犯意反覆為之，應依連續犯之規定以一罪論
    ，並加重其刑。原審據以論罪科刑，固非無見，惟查經被告與自訴人雙方會算結
    果，發現侵占之期間係自八十三年九月間起至八十四年十二月間止，侵占之款項
    亦僅五百八十萬元，已據自訴代理人到院述之甚詳，原審誤認侵占之期間為八十
    三年一月至八十六年十一月，侵占之款項為三千二百七十八萬四千四百八十八元
    ，容有未洽。被告上訴意旨指摘原判決不當，為有理由，自應由本院將原判決撤
    銷改判。爰審酌被告犯罪之動機、目的、手段，犯罪時所受之刺激及其品性、生
    活狀況、智識程度、被告侵占之金額、對自訴人所生之損害及犯罪後坦承犯行並
    與自訴人達成和解之態度等一切情狀，量處如主文第二項所示之刑。末查被告素
    行良好，未曾犯罪受任何有期徒刑以上刑之宣告，此有原審刑案被告全國前案紀
    錄表一紙附卷（見原審卷第三、四頁）可憑。其經此教訓，自當知所警惕，而無
再犯之虞，且自訴人亦因與被告達成民事和解，請求本院予被告緩刑之宣告，本
    院因認上開有期徒刑之宣告，以暫不執行為適當，故併諭知緩刑四年，以啟自新
    。
據上論斷，應依刑事訴訟法第三百六十九條第一項前段、第三百六十四條、第二百九
十九條第一項前段，刑法第五十六條、第三百三十六條第二項、第七十四條第一款，
罰金罰鍰提高標準條例第一條前段，判決如主文。
中      華      民      國    八十九    年     十二     月     十二     日
                              臺灣高等法院刑事第四庭
                                  審判長法  官 蔡 永  昌
                                        法  官 許 宗  和
                                        法  官 徐 昌  錦
右正本證明與原本無異。
不得上訴。
                                        書記官 吳 金  來
中      華      民      國    八十九    年     十二     月     十三     日
附錄本判決論罪科刑法條：
中華民國刑法第三百三十六條第二項
對於業務上所持有之物，犯前條第一項之罪者，處六月以上五年以下有期
徒刑，得併科三千元以下罰金。


司法院資訊處製作；財團法人民間司法改革基金會備份。
